臺灣高等法院臺中分院刑事附帶民事訴訟判決
原　　　告　國泰人壽保險股份有限公司
法定代理人　丁○○
訴訟代理人　甲○○
　　　　　　戊○○
　　　　　　乙○○
　　　　　　丙○○
被　　　告　庚○○
被　　　告　己○○
上列被告因常業詐欺案件（96年度上訴字第654號），經原告提
起附帶民事訴訟，請求損害賠償，本院於96年9月13日言詞辯論
終結，判決如下：
    主      文
原告之訴駁回。
    事實及理由
甲、聲明部分：
一、原告方面：
  (一)被告庚○○應給付原告新台幣（下同）356,064元，並自起
    訴狀繕本送達之翌日起至清償日止按法定利率百分之5計算
    之利息。
  (二)被告己○○應給付原告369,077元，並自起訴狀繕本送達之
    翌日起至清償日止按法定利率百分之5 計算之利息。
  (三)訴訟費用由被告負擔。
二、被告方面：駁回原告之訴。
乙、陳述及理由：
一、原告方面：
  (一)按因故意或過失，不法侵害他人之權利者，負損害賠償責任
    。故意以背於善良風俗之方法，加損害於他人者亦同；數人
    共同不法侵害他人之權利者，連帶負損害賠償責任；負損害
    賠償責任者，除法律另有規定或契約另有訂定外，應回復他
    方損害發生前之原狀。因回復原狀而應給付金錢者，自損害
    發生時起，加給利息，民法第184條第1項、第185條第1項前
    段及第213條第1項、第2項定有明文。又無法律上之原因而
    受利益，致他人受損害者，應返還其利益。雖有法律上之原
    因，而其後已不存在者，亦同；受領人於受領時，知無法律
    上之原因或其後知之者，應將受領時所得之利益，或知無法
    律上之原因時所現存之利益，附加利息，一併償還；如有損
    害，並應賠償，民法第179條及第182條第2項定有明文。損
    害賠償之債之成立，以有損害之發生及有責任原因之事實，
    且二者之間有相當因果關係已足。詐欺屬侵權行為，因詐欺
    使人受有損害，而詐欺與損害兩者間有因果關係時，詐欺行
    為人對於被害人因此所受之損害，自負損害賠償責任，如係
    二人以上共同為詐欺之行為，並應連帶負損害賠債責任，固
    不待言。若係因無法律上原因而受損害致他人受利益，則亦
    須負返還不當利益之責任。
  (二)被告庚○○、己○○共同意圖為自己不法之所有，基於常業
    之犯意，以不實之住院，向原告國泰人壽保險股份有限公司
    （下稱原告）詐取保險金，經原告向檢察官提起告訴，並經
    臺灣臺中地方法院95年度訴字第639號判泱詐欺罪成立在案
    。惟前揭判決對原告被詐欺保險金部份卻漏未審酌，經原告
    聲請上訴，已由臺灣臺中地方法院檢察署以中檢惠光96請上
    31 字第005774號提起上訴在案。爰依刑事訴訟法第437條之
    規定提起附帶民事訴訟，請求被告依民法第184條第1項、第
    185條第1項前段及第213條第1項、第2項之規定連帶償還所
    詐欺之金額及自起訴狀繕本送達之翌日起至清償日止，按法
    定利率百分之5計算之利息；或依民法第179條及第182條之
    規定償還所受不當得利及自起訴狀繕本送達之翌日起至清償
    日止，按法定利率百分之5計算之利息。綜上求為命被告等
    給付原告如聲明所示金額。
二、被告方面：被告等人均引用刑事訴訟之答辯。即被告庚○○
    、己○○均否認有以不實之住院向原告詐欺取財，並均辯稱
    其2人申請理賠所憑之傷害均為真實等語。
三、經查：
  (一)原告主張被告庚○○於90年10月22日向其公司投保，並於90
    年12月12日起至92年3月14日止，分別以發生意外造成腦震
    盪等不實傷害為由，向該公司申請理賠而詐領保險金共
    356,064元，被告己○○於89年12月27日向其公司投保，並
    於90年1月11日起至90年11月16日止，分別以發生意外造成
    腦震盪等不實傷害為由，向該公司申請理賠而詐領保險金共
    369,077元等情，固據提出要保書、理賠申請書、申請理賠
    一覽表診斷證明書、收據影本為證，惟依原告提出被告庚○
    ○、己○○就醫之診斷證明書觀之，被告庚○○申請理賠所
    憑之傷害情形，除腦震盪外，有腰部挫傷、擦傷、頭部外傷
    、頭皮撕裂傷、頭部外傷併頭皮血腫、左背部挫傷等，被告
    己○○申請理賠所憑之傷害情形，除腦震盪外，有左側前額
    挫瘀擦破傷合併血腫、左上臂及前臂挫瘀傷、左手掌大裂傷
    長10公分、頭部外傷、多處撕裂傷、頭部有大於5公分撕裂
    傷、額部有1公分撕裂傷等（見本院卷宗第86至130頁），而
    上開傷害均可輕易由外觀加以檢視，被告庚○○、己○○分
    別以上開症狀就醫時，倘非確有其傷，經過專業訓練之醫師
    豈可能未察知有偽仍加以治療，進而開具診斷證明書？本院
    96年度上訴字第654號刑事案件審認結果，亦認被告2人並無
    此部分詐欺犯行在案，被告庚○○、己○○所辯其2人申請
    理賠所憑之傷害均為真實等語，堪予採信。
  (二)另原告公司之保戶簡正中以個人名義，於93年5月28日投保
    後，於93年6月至9月間自行以發生意外造成腦震盪等傷害為
    由，向原告公司申請理賠保險金118,000元等情，業經臺灣
    臺中地方法院以94年度訴字第2804號判決判處「簡正中意圖
    為自己不法之所有，以詐術使人將本人之物交付為常業，處
    有期徒刑貳年」，簡正中上訴後，並經本院及最高法院分別
    以95年度上訴字第616號、95年度台上字第4012號均駁回上
    訴確定，此有上揭判決及前案紀錄表在卷可稽（見本院96
    年度上訴字第654號原審卷宗(二)第174至188頁、本院卷宗(二)
    第34、35頁），核諸上開判決內容，未見簡正中於該案件審
    理中供述其與被告庚○○、己○○就該部分詐欺犯行有何犯
    意聯絡或行為分擔，且本院亦查無其他積極證據足資證明被
    告庚○○、己○○參與此部分犯行，亦難認被告庚○○、己
    ○○有此部分侵權行為，附此敘明。
  (三)綜上所述，被告庚○○、己○○否認上開犯行，為本院所採
    信，原告復未提出其他證據證明被告庚○○、己○○有何上
    開共同詐欺之侵權行為，原告之訴自難採信。
四、本件被告庚○○、己○○既無上開共同詐欺之侵權行為，而
    致原告受損害，亦無因而獲有不當得利，原告依侵權行為及
    不當得利之法律關係，請求被告庚○○、己○○賠償給付，
    即屬無據，原告之請求為無理由，應予駁回。
據上論結，本件原告之訴為無理由，依刑事訴訟法第502條第1項
，判決如主文。
中　　華　　民　　國　　96　　年　　9 　　月　　27　　日
            刑事第七庭  審判長法　官　林　榮　龍
                              法　官　張  惠　立
                              法　官　鄭　永　玉
上列正本證明與原本無異。
如不服本判決應於收受送達後十日內向本院提出上訴書狀，其未
敘述上訴之理由者並得於提起上訴後十日內向本院補提理由書（
均須按他造當事人之人數附繕本）。
                                書記官　　瑞　芳
中　　華　　民　　國　　96　　年　　9　　月　　27　　日
